臺灣新竹地方法院民事判決
109年度竹北簡字第362號
原      告  范陳嬌妹
            范綱倫  
            范振祥  
原告兼前列范綱倫、范振祥共同
訴訟代理人  范美珠  
被      告  劉昌信  
            陳在榮  


上列當事人間損害賠償事件，經原告提起刑事附帶民事訴訟，由
本院刑事庭裁定移送前來（109年度附民字第144號），本院於民
國109年12月31日辯論終結，判決如下：
    主　　　文
被告應連帶給付原告新臺幣貳萬肆仟元，及自民國一○九年四月
二日起至清償日止，按年息百分之五計算之利息。
原告其餘之訴駁回。
本判決第一項得假執行。
原告其餘假執行之聲請駁回。
    事實及理由
壹、程序方面：
    按於期日到場為當事人之權利，是否到場，當事人有自主之
    權利，此所以民事訴訟法有一造辯論判決與擬制合意停止訴
    訟之規定，觀諸民事訴訟法第385條、第386條、第191條規
    定自明。因之，在押或在監執行中之被告，若以書狀或於審
    理期日，具體表明於言詞辯論期日不願到場，則基於私法自
    治所產生之訴訟上處分主義觀點，自應尊重被告之意思，不
    必借提到場。況借提到場之費用亦為訴訟費用之一部分，原
    則上應由敗訴之當事人負擔，倘被告敗訴而命其負擔該借提
    費用，亦違其本意。是被告既表明放棄到場權利，自應尊重
    其決定。揆之上開說明，本件被告陳在榮因案在法務部○○○○
    ○○○執行中，此有臺灣高等法院在監在押全國紀錄表等在卷
    可稽；而其於民國（下同）109年12月31日視訊訊問時具體
    表明無庸提解到庭，願以視訊方式直接審理，本院無從辦妥
    借提手續將被告陳在榮借提到院出庭，而本院於109年12月3
    1日之庭期亦以視訊連線方式進行審理，並參酌智慧財產案
    件審理法第3條第1項、家事事件法第12條第1項，已有當事
    人得以視訊設備直接審理之規定，一般訴訟應無不能比照辦
    理之理由，則被告劉昌信、陳在榮經合法通知，未於言詞辯
    論期日到場，核無民事訴訟法第386條各款所列情形，爰依
    原告聲請，由其一造辯論而為判決。
貳、實體方面：
一、原告主張：　
㈠、被告劉昌信、陳在榮與訴外人姜建宇，於107年10月27日凌晨
    3時40分許，至原告之被繼承人范勝鋒所有之新竹縣○○鎮○○
    里0鄰00號倉庫前會合，破壞並竊取物品如下：⒈門鎖窗戶破
    壞未修復。⒉全部電線剪掉修復費用。⒊水龍頭1大箱、鐵捲
    量尺20個、收納箱大的11個、喇叭鎖1袋、工作手套2大箱、
    綁貨車的繩子2捆、噴霧高壓軟管100米長2捆、延長線約30
    米長粗大的線、普通延長線5條（有3洞、7洞）、農用剪子
    修樹枝用的器具全部不見、接種小刀3支、剪水管的刀1支、
    板手能大能小2支、鐵牛耕耘機1大2小共3台、噴霧器1大2小
    共3台、鐵鋸1台、發電機2台、大秤量100公斤1台、中秤量3
    0公斤1台、瓦斯熱水器2台、茶葉半斤裝8包、新皮鞋1雙。
    爰起訴請求被告連帶賠償上開損害共計新臺幣（下同）30萬
    元。　　　
㈡、訴之聲明：
　⒈被告應連帶賠償原告30萬元及自起訴狀繕本送達之翌日起至
    清償日止按年利率百分之5計算之利息。
　⒉前項判決請准供擔保宣告假執行。
　⒊訴訟費用由被告連帶負擔。
二、被告答辯：
㈠、被告陳在榮：
  ⒈犯案當時我並沒有參與，我只是幫忙搬運，東西用垃圾袋包
    著，我不知道裡面有什麼東西，我不記得搬了幾件，我也沒
    有拿到報酬。要賠的話我也可以，但是我在監無力賠償，等
    我出獄，找到工作賺錢再慢慢賠錢。
　⒉答辯聲明：
　　駁回原告之訴。　　
㈡、被告劉昌信經合法通知，未於言詞辯論期日到場，亦未提出
    書狀作何聲明或陳述。
三、法院之判斷：
㈠、經查，被告劉昌信、陳在榮與訴外人姜建宇（經本院以109年
    度易字第29號判決判處有期徒刑7月在案）意圖為自己不法
    之所有，共同基於結夥3人以上竊盜之犯意聯絡，於107年10
    月27日凌晨3時40分許，由劉昌信駕駛車牌號碼000-0000號
    自用小貨車搭載姜建宇，陳在榮則騎乘姜建宇所有車牌號碼
    000-000號普通重型機車，至新竹縣○○鎮○○里0鄰00號范勝鋒
    所有倉庫前會合，劉昌信、姜建宇、陳在榮遂徒手竊得范勝
    鋒所有之針車1台、農用噴霧機1台、砂輪機1台、除草砂輪
    機盤4個、古老缸甕1個、塑膠桶2個後，置放在上開自用小
    貨車後離去，並載至不知情之劉宗寶（另經檢察官為不起訴
    處分）位於新竹縣○○鎮○○○00巷0號之住處藏放。嗣姜建宇將
    古老缸甕1個留置劉宗寶住處，其餘竊得之物則因劉宗寶反
    對放置而載離。經本院108年度易字第997號刑事判決劉昌信
    犯結夥3人以上竊盜罪，累犯，處有期徒刑8月。陳在榮犯結
    夥3人以上竊盜罪，累犯，處有期徒刑7月。被告劉昌信不服
    提起上訴，現由臺灣高等法院以109年度上易字第1440號審
    理中等情，經本院依職權調閱前開刑事卷宗電子檔查明。
㈡、按因故意或過失，不法侵害他人之權利者，負損害賠償責任
    ；數人共同不法侵害他人之權利者，連帶負損害賠償責任，
    不能知其中孰為加害人者亦同；負損害賠償責任者，除法律
    另有規定或契約另有訂定外，應回復他方損害發生前之原狀
    ；不能回復原狀或回復顯有重大困難者，應以金錢賠償其損
    害；繼承人自繼承開始時，除本法另有規定外，承受被繼承
    人財產上之一切權利、義務。民法第184條第1項前段、第18
    5條第1項、第213條第1項、第215條、第1148條第1項前段分
    別定有明文。被告劉昌信、陳在榮於上開時、地竊取范勝鋒
    前開針車1台、農用噴霧機1台、砂輪機1台、除草砂輪機盤4
    個、古老缸甕1個、塑膠桶2個，已如上述，被告陳在榮否認
    有竊盜情事，然未提出有利之證據以供本院調查，其抗辯不
    足採信；被告劉昌信經合法通知未於言詞辯論期日到場，亦
    未提出書狀作何有利於己之聲明、陳述或證據，以供本院審
    酌，本院依調查證據之結果及斟酌全辯論意旨，堪信被告於
    上開時、地竊盜犯行，侵害范勝鋒所有財物之所有權，致范
    勝鋒受有損害，被告劉昌信、陳在榮之不法行為與范勝鋒之
    受損結果間有因果關係，應負連帶損害賠償責任。
㈢、次按當事人已證明受有損害而不能證明其數額或證明顯有重
    大困難者，法院應審酌一切情況，依所得心證定其數額，民
    事訴訟法第222條第2項定有明文。被告劉昌信、陳在榮於10
    7年10月27日竊取范勝鋒所有之針車1台、農用噴霧機1台、
    砂輪機1台、除草砂輪機盤4個、古老缸甕1個、塑膠桶2個，
    除古老缸甕經范勝鋒領回，其餘物品由訴外人姜建宇取得管
    領權，非由被告實際管領，有本院108年度易字第997號刑事
    判決在卷可稽（本院109年度竹北司簡調字第163號卷第3-9
    頁），則依前揭規定，被告應以金錢賠償范勝鋒所受之損害
    。范勝鋒就前開失竊財物既已證明受有損害，上開財物又下
    落不明難以鑑定估價，觀諸范勝鋒於警詢中稱：經我清點我
    發現我損失的是針車1台大約8,000元，農用噴霧機1台大約1
    0,000元，砂輪機1台大約2,000元，除草砂輪機盤4個大約2,
    000元，古老缸甕10,000元，塑膠桶2個2,000元，總金額大
    約34,000元等語，並有范勝鋒簽名之遭竊物品清冊足憑
　　（臺灣新竹地方檢察署108年偵字第8461號偵查卷第65、60
    頁），爰酌定范勝鋒所受損害為針車1台8,000元，農用噴霧
    機1台10,000元，砂輪機1台2,000元，除草砂輪機盤4個2,00
    0元，塑膠桶2個2,000元，合計24,000元。
㈣、原告主張除上開物品遭被告竊取外，被告尚破壞門鎖、窗戶
    及電線，並竊得水龍頭、鐵捲量尺、喇叭鎖等物品，並提出
    范勝鋒書立之文字為證。然原告未能證明水龍頭等物品係被
    告於本次竊盜行為所竊取之物，復無法舉證被告有為其他竊
    盜行為；又就門窗、電線是否確有損害、係何人損壞、修復
    費用金額等事實，原告未提出證據證明之，依原告所提之證
    據，尚無法證明被告有竊取水龍頭等物品及破壞門窗等行為
    ，自難遽認被告就此部分應負損害賠償責任。查范勝鋒於10
    9年2月14日死亡，有死亡證明書及除戶戶籍謄本在卷可稽（
    本院109年度附民字第144號卷（下稱附民卷）第16-18頁）
    ，而原告4人均為范勝鋒之繼承人，是范勝鋒得請求被告賠
    償之費用，即得由原告依繼承關係繼受范勝鋒之上開請求權
    ，原告請求被告應連帶賠償24,000元，為有理由，應予准許
    ；逾此範圍之請求，尚屬無據，應予駁回。
㈤、末按，給付有確定期限者，債務人自期限屆滿時起，負遲延
    責任；給付無確定期限者，債務人於債權人得請求給付時，
    經其催告而未為給付，自受催告時起，負遲延責任；其經債
    權人起訴而送達訴狀，或依督促程序送達支付命令，或為其
    他相類之行為者，與催告有同一之效力。遲延之債務，以支
    付金錢為標的者，債權人得請求依法定利率計算之遲延利息
    、應付利息之債務，其利率未經約定，亦無法律可據者，週
    年利率為百分之5，民法第229條、第233條第1項前段及第20
    3條分別定有明文。本件原告之系爭請求，係以支付金錢為
    標的，未約定利率，且給付無確定期限，原告請求自起訴狀
    繕本送達翌日（被告劉昌信及陳在榮109年4月1日送達，有
    送達證書可佐，見附民卷第22-24頁）即自109年4月2日起，
    均至清償日止，按年利率百分之5計算之利息，為有理由，
    應予准許。
㈥、綜上所述，原告依侵權行為及繼承之法律關係，請求被告連
    帶給付原告24,000元及自109年4月1日起至清償日止，按年
    息百分之5計算之利息，為有理由，應予准許　　
四、本件係原告於刑事訴訟程序提起之附帶民事訴訟，經本院刑
    事庭裁定移送民事庭審理，依刑事訴訟法第504條第2項之規
    定，免納裁判費，且本院刑事庭移送後，於民事訴訟程序進
    行期間亦無支付任何訴訟費用，爰不為訴訟費用負擔之諭知
    ，併此說明。
五、本件係依民事訴訟法第427條第1項適用簡易訴訟程序所為被
    告部分敗訴之判決，爰依民事訴訟法第389條第1項第3款之
    規定，就原告勝訴部分，依職權宣告假執行；原告陳明願供
    擔保聲請宣告假執行，尚無必要。至原告敗訴部分，其假執
    行之聲請已失所依附，應併予駁回。
六、本件判決基礎之事證已臻明確，兩造其餘之攻擊防禦方法及
    所舉證據，經審酌後核與判決結果不生影響，爰不一一論列
    ，併此敘明。　　
七、據上論結，本件原告之訴為一部有理由，一部無理由，依民
　　事訴訟法第436條第2項、第385條第1項前段、第389條第1項
    第3款，判決如主文。
中　　華　　民　　國　　110 　年　　1 　　月　　29　　日
                  竹北簡易庭    法　官　林麗玉
以上正本係照原本作成。
如對本判決上訴，須於判決送達後20日內向本院提出上訴狀。併
繳納上訴審裁判費。
中　　華　　民　　國　　110 　年　　1 　　月　　29　　日
                                書記官　郭春慧